臺灣臺南地方法院刑事判決　　　　　　　　　　　　九十三年度訴字第一一三一號
　　公　訴　人　臺灣臺南地方法院檢察署檢察官
　　被　　　告　丁○○
　　選任辯護人　黃紹文律師
　　　　　　　　黃溫信律師
　　　　　　　　徐美玉律師
右列被告因殺人未遂案件，經檢察官提起公訴（九十三年度偵字第九○八一號、九十
三年度偵字第九一二二號），本院判決如左：
    主      文
本件公訴不受理。
    理      由
一、公訴意旨略以：被告丁○○因懷疑告訴人丙○○與其妻有曖昧關係，竟於民國（
    下同）八十九年四月七日凌晨三時許，基於殺人之犯意，至告訴人丙○○位於臺
    南縣麻豆鎮港尾里六鄰港子尾十五號之住所，持含刀枘長約六十公分之刀子（公
    訴意旨誤為長約三十公分之刀子），朝向丙○○肩部砍傷，致丙○○受有左鎮骨
    、右手第三指開放性骨折，左手小指切斷，右臉頰、左頸、右手、左手多處撕裂
    傷，右頸撕裂傷併靜脈破裂，多處仲展肌腱斷斷裂，因認被告涉有刑法第二百七
    十一條第二項之殺人未遂罪嫌。
二、按犯罪事實應依證據認定之，無證據不得推定其犯罪事實，刑事訴訟法第一百五
    十四條定有明文。又告訴人之告訴，本以使被告受刑事追訴為目的，故其陳述是
    否與事實相符，自應調查其他證據，以資審認（最高法院六十九年台上字第一五
    三一號判決參照），再認定被告有罪之事實，應憑證據，如未能發現相當之證據
    ，或證據不足以證明，自不能以推測或擬制之方法，以為裁判之基礎；且認定事
    實所憑之證據，其為訴訟上之證明，須達於通常一般人均不致有懷疑，而得確信
    其為事實之程度者，始得據為有罪之認定，倘其證明尚未達到此一程度而有合理
    之懷疑存在時，尚難為有罪之認定基礎；另苟積極證據不足以為不利於被告事實
    之認定，即應為有利於被告之認定，更不必有何有利之證據，最高法院三十年上
    字第八一六號、四十年台上字第八六號、七十六年台上字第四九八六號判例分別
    揭有上旨，足資參酌。又按殺人與傷害之區別，應以有無殺意為斷，其受傷之多
    寡及是否為致命部位，輕重如何，有時雖可藉為認定有無殺意之參考，究不能據
    為絕對標準；殺人與傷害之區別，自以有無殺意為斷，審理事實之法院，應就案
    內一切證據，詳查審認，視其犯罪之動機、殺傷之次數、所殺傷部位、傷勢程度
    、犯後態度等綜合判斷，俾為認定，最高法院十八年上字第一三０九號、十九年
    上字第七一八號判例及八十五年台上字第五六一一號判決參照。再按告訴乃論之
    罪，告訴人於第一審辯論終結前，得撤回其告訴；又告訴乃論之罪經撤回者，應
    諭知不受理之判決，刑事訴訟法第二百三十八條第一項、第三百零三條第三款分
    別定有明文。
三、本件公訴人認被告丁○○涉犯右揭殺人未遂罪嫌，無非係以右揭犯罪事實業據被
    害人丙○○指訴甚詳，並有財團法人台灣基督長老教會新樓醫院麻豆分院診斷證
    明書暨九十三年八月十三日新樓麻歷字第九三三四四號、九十三年十月六日新樓
    麻歷字第九三三九九號函附卷足憑，且頸部乃人體接連頭部與身體之重要部位，
    係神經傳達與血液輸送必經之地，稍有受到外力破壞即有致命危險，此為常理，
    被告應知之甚詳，其有置被害人於死之犯意甚明，為其論述之依據。訊據被告丁○○固坦承於前揭時、地持長約六十公分之刀子傷害告訴人之事實，惟堅詞否認
    有何殺人之犯意，辯稱：我並沒有殺害被害人之意思，只是想教訓他，我本來就
    要走了，因為告訴人與我拉扯，才造成這樣的傷勢等語。
四、經查：
（一）、告訴人丙○○於本院審理時以證人之身分證稱：「（本案發生之前，你與被
        告有無何深仇大恨？）沒有」，「（你認識被告多久？）從小就認識被告，
        我們住同村」等語無訛（見本院九十三年十二月十六日審理筆錄），故依告
        訴人丙○○所陳，其與被告丁○○既從小認識，且在發生本案前，並無任何
        深仇大恨，足見渠等二人平日感情尚佳，雙方雖因誤會生有爭執並進而發生
        打鬥，然彼二人既無仇怨或其他糾葛，衡諸常情，被告丁○○是否即因此而
        萌生殺害告訴人丙○○之犯意，或產生欲致告訴人於死之動機，誠屬可疑。
（二）、公訴人固以告訴人丙○○所指述為論罪依據之一，然徵諸其於本院審理時證
        稱：「（被告在砍傷你的過程中，是否是被告往後退，你往前靠近？）是的
        」，「（從你被砍傷到被告離開，這過程約有多久？）五分鐘」，「（為何
        你要往前去靠近被告？）這樣我受傷的機率比較小，因為被告所持的刀子長
        長的，我為了使自己受傷的機率小一點，所以靠近被告」，「（問你有無去
        搶被告的刀子？）沒有」，「（其他的傷勢是在何時造成的？）是在我與被
        告前進、後退間造成的」等語（見本院九十三年十二月十六日審理筆錄），
        「被告一邊退後一邊持刀揮舞，因為被告所持刀身很長，我就與被告逼近，
        以免他的刀揮到我，我頸部的傷勢就是在我接近他時被劃傷的，被告倒退的
        結果，重心不穩倒在地上，此時我把他壓在地上」等語綦詳（見臺灣臺南地
        方法院檢察署九十三年度偵字第九一二二號偵查卷第十一頁），足見本案係
        因告訴人丙○○為避免受傷，故告訴人乃走向被告丁○○，而處於有進有退
        之狀態，衡以被告丁○○亦供稱：「我沒有殺他的意思，如果我要殺他的話
        ，當場就會砍下去了，證人的傷是他自己逼進我才造成的」，「在拉扯中我
        劃到丙○○頸部」等語無誤（見本院九十三年十二月十六日審理筆錄、臺灣
        臺南地方法院檢察署九十三年他字第七七五號偵查卷第二十八頁），故佐以
        被告所供述係因告訴人丙○○自行逼進乙節，經核與告訴人丙○○所證述係
        其自行靠近被告，致使二人間有進有退，最後進而拉扯均互核相符，則依被
        告之身高既經本院當庭比對，告訴人之身高確高於被告乙節以觀，再佐以告
        訴人丙○○所證述該刀含柄約有六十公分左右等語無誤（見本院同日筆錄）
        ，準此以觀，在告訴人丙○○靠近被告時，因告訴人之身材較被告高，故被
        告在與告訴人拉扯及後退揮舞之際，因此傷及告訴人丙○○之右頸，亦極有
        可能，並非係被告直接前進砍向證人之頸部，至為顯明，而此一推論復與經
        驗法則無違，從而，被告所供述在與告訴人進退及拉扯之際才傷到告訴人頸
        部之詞，既與告訴人所陳大致相符，顯見其所辯僅想傷害告訴人等語，確與
        事實吻合而屬可信，應無疑義。
（三）、再者，被告丁○○供稱：「丙○○當時流血，我也會害怕，所以我就自行回
        去，我沒有要殺害他人意思」等語明確（見臺灣臺南地方法院檢察署九十三
        年度他字第七七五號偵查卷第二八頁），經核與告訴人丙○○於本院審理時
        所證稱：「（你在九十三年七月二十三日偵查筆錄中曾經供述：你壓住被告
        的時候，他右手還是可以活動？）是的」，「（當時他是否還有再繼續砍你
        ？）沒有」，「後來你是否有放開被告？）是的」，「（放開之後，被告還
        有無再繼續砍你？）沒有」等語大致相符（見本院九十三年十二月十六日審
        理筆錄），準此，足證被告與告訴人拉扯後，並未繼續持刀朝告訴人丙○○
        之心臟或其他要害砍殺或刺殺，反而停止任何之行為，故以當時之情況而言
        ，苟被告確有殺害告訴人丙○○之故意，於告訴人丙○○與被告丁○○拉扯
        後鬆手之際，被告丁○○如確有殺告訴人丙○○之犯意，即可再度持刀朝身
        體重要部位砍殺，甚或直接持刀朝告訴人丙○○心臟部位刺下，矧被告均捨
        此不為，反而在告訴人丙○○放開被告丁○○後，不僅停止持刀揮舞之行為
        ，放棄繼續對告訴人砍去，足證被告丁○○主觀上僅有傷害告訴人丙○○之
        故意，其並無殺人之犯意，至為顯明。
（四）、誠然，告訴人丙○○確受有左鎮骨、右手第三指開放性骨折，左手小指切斷
        ，右臉頰、左頸、右手、左手多處撕裂傷，右頸撕裂傷併靜脈破裂，多處仲
        展肌腱斷斷裂之傷害，而其中右頸部深部撕裂傷及右頸靜脈斷裂，如再深入
        即可能致命乙節，有臺灣基督教長老教會新樓醫院麻豆分院九十三年八月十
        三日新樓麻歷字第九三三四四號函及診斷證明書各一紙附卷可考，然此一說
        明亦足證被告當時揮舞刀子時，並未使出全力，因此未深入傷及告訴人丙○○之身體，亦顯見被告當時在揮舞或拉扯之際而傷及告訴人丙○○之頸部時
        ，下手非重，益徵被告丁○○客觀上行兇之際，主觀應僅有傷害他人身體之
        故意而已，否則以該刀可切斷告訴人丙○○之左手小指之鋒利程度以察（有
        臺灣基督教長老教會新樓醫院前開函可考），欲刺中告訴人丙○○之要害，
        亦非難事。從而，被告丁○○有無殺意，經本院視其犯罪之動機，並無致告
        訴人丙○○於死之殺意存在，且其傷害告訴人之身體僅有四次、所殺傷部位
        除頸部係因在拉扯及進退中所砍傷，亦無致命之危險，已如前述，而告訴人
        傷勢程度大部分係屬撕裂傷，且集中於右臉頰、右手、左手部位，經此綜合
        判斷，被告於行為之初，應無殺人之犯意，洵堪認定。
（五）、告訴人丙○○雖於本院審理時另證稱：「我認為被告有要致我於死的意思」
        云云。然查：告訴人於本案案發後四年，再至臺灣臺南地方法院檢察署提出
        告訴，並非其本身之意思，而係告訴人胞妹乙○○○之意思乙節，業據告訴
        人丙○○證述明確（見本院九十三年十二月十六日審理筆錄），而本案確係
        由乙○○○為陳情人，而提出陳情，有陳情書一份在卷足稽，且佐以告訴人
        於偵查中所委任之告訴代理人亦陳稱：告訴人當時未提出殺人告訴，其未說
        明，告訴代理人亦不知原因何在等語（見臺灣臺南地方法院檢察署九十三年
        度他字第七七五號偵查卷第四十二頁），經被告丁○○請求本院訊問告訴人
        後，告訴人丙○○證稱：是因為乙○○○向被告索錢未果，始提出陳情書無
        訛（見本院九十三年十二月十六日審理筆錄），足證本案係因告訴人丙○○
        之胞妹乙○○○向被告索錢未果，始提出陳情至明，故告訴人丙○○所陳被
        告有致其於死之故意，不僅與本院依客觀情狀判斷之結果迥異，復係因涉及
        乙○○○索錢未果，始於案發後四年再提出陳情，從而，告訴人丙○○此部
        分證稱被告有殺人之犯意既顯難憑採，益證被告所言主觀上僅有傷害之故意
        存在乙節較值採信，從而，被告係基於傷害之故意而為，要無疑義。
五、綜上各情相互酌參，依被告丁○○犯罪之動機、告訴人丙○○所受傷害之部位及
    傷勢程度、案發時之客觀情狀、及犯後態度等情綜合判斷，僅能證明被告丁○○
    於犯罪之初，存有傷害之犯意，尚不足以證明其有殺人之犯意。此外，復查無其
    他積極證據足資證明被告確有前揭公訴人指訴之殺人犯意，業如前述，準此以觀
    ，被告丁○○既係基於傷害之犯意而為前揭行為，應係犯刑法第二百七十七條第
    一項之普通傷害罪，公訴人認為應以刑法第二百七十一條第二項之殺人未遂罪相
    繩，容有未洽，爰依刑事訴訟法第三百條之規定，變更起訴法條。依刑法第二百
    八十七條前段規定，傷害罪係告訴乃論之罪。茲經告訴人丙○○在本院言詞辯論
    終結前，當庭陳明撤回告訴（見本院九十三年十二月十六日審理筆錄），並提出
    撤回告訴狀一紙，揆之首開說明，自應諭知不受理之判決。
據上論斷，應依刑事訴訟法第三百條、第三百零三條第三款，判決如主文。
本案經檢察官甲○○到庭執行職務
中      華      民      國      九十三      年    十二    月    三十    日
                                    臺灣臺南地方法院刑事第十二庭
                                        審判長法  官  謝瑞龍
                                              法  官  徐千惠
                                              法  官  黃翰義
右正本證明與原本無異。
如不服本判決，應於判決送達後十日內，向本院提出上訴狀。
                                              書記官  林憶梅
中      華      民      國      九十三      年    十二    月    三十    日
